臺灣嘉義地方法院刑事判決　　　　　　　 94年度易字第230號
公　訴　人　臺灣嘉義地方法院檢察署檢察官
被　　　告　乙○○
　　　　　　丙○○
　　　　　　丁○○
上列被告等因竊盜案件，經檢察官提起公訴（94年度偵字第2634
號），本院判決如下：
    主  文
乙○○竊盜，處有期徒刑月，如易科罰金，以佰元折算壹日
。
丙○○、丁○○無罪。
    事  實
一、乙○○意圖為自己不法之所有，於民國（下同）94年4月4日
    上午10時許，藉詞需要人手幫忙搬運物品，邀集不知竊情之
    友人丁○○及丙○○，3人駕駛乙○○先前向不知情友人張
    正義借得之車牌號碼SB─9917號自小貨車，同行至嘉義縣東
    石鄉○○村○○○段69號農舍旁空地，搬運置放在該空地之
    甲○○所有之白鐵水桶1只（重約110公斤）上車，乙○○即
    在不知情之丁○○及丙○○幫忙下，竊取前揭白鐵水桶得手
    ；乙○○並旋偕同不知情之丁○○及丙○○，駕駛前揭自小
    貨車載運前揭白鐵水桶，前往戊○○所經營位於嘉義縣六腳
    鄉之浩峰企業社資源回收場，以新台幣（下同）4,40 0 元
    之價格，將前揭白鐵水桶賣予不知情之戊○○。翌日上午7
    時30分許，甲○○發現白鐵水桶失竊，四處查訪，而於同日
    上午11時45分許，在前揭資源回收場發現前揭白鐵水桶，報
    警處理，循線查獲上情。
二、案經嘉義縣警察局朴子分局報告台灣嘉義地方法院檢察署檢
    察官偵查起訴。
    理  由
壹、被告乙○○部分：
一、右揭犯罪事實，業據被告乙○○於警偵訊時及審理中坦承不
    諱，復經被害人甲○○及證人張正義於警偵訊時、證人戊○○於警偵訊時及審理中證述綦詳（見警卷第1、2、14-21頁
    ，偵卷第24、25頁，本院卷第39-42頁），且由被告丁○○
    及丙○○於審理中以證人身分結證指明無誤，並有失竊現場
    照片2幀、浩峰資源回收場照片5幀、贓物認領保管單及浩峰
    企業社磅單各1紙在卷可按（見警卷第22-28頁），足徵被告
    之自白與事實相符。本件事證明確，被告犯行足堪認定。
二、核被告乙○○所為，係犯刑法第320條第1項之竊盜罪。本件
    被告乙○○係單獨犯本件竊盜罪行（被告丙○○、丁○○無
    罪部分詳後），並無其他共同正犯，公訴意旨認被告乙○○
    係犯刑法第321條第1項第4款之結夥三人竊盜罪嫌云云，尚
    有未洽，然因其起訴之基本社會事實同一，本院自得予以審
    理，並應變更檢察官之起訴法條。爰審酌被告一時失慮致罹
    刑典，犯後尚能坦承犯行，態度良好，深具悔意，且所竊物
    品已由被害人領回，及其品行、犯罪動機、目的、手段、生
    活狀況、智識程度、所生危害及所得利益等一切情狀，量處
    如主文第1項所示之刑，並諭知易科罰金之折算標準。
貳、被告丙○○、丁○○部分：
一、本件公訴意旨略以：被告丙○○及被告丁○○基於意圖為自
    己不法所有之犯意聯絡，於前揭時、地，與被告乙○○共同
    竊取前揭白鐵水桶；因認被告丙○○、丁○○涉有刑法第
    321條第1項第4款之加重竊盜罪嫌云云。
二、按犯罪事實應依證據認定之，無證據不得認定其犯罪事實；
    不能證明被告犯罪者，應諭知無罪之判決，刑事訴訟法第15
    4條第2項、第301條第1項分別定有明文。再按認定不利於被
    告之事實，須依積極證據，苟積極證據不足為不利於被告事
    實之認定時，即應為有利於被告之認定，更不必有何有利之
    證據，故被告所持之辯解縱屬不能成立，仍非有積極證據足
    以證明其犯罪行為，不能遽為有罪之認定；認定犯罪事實所
    憑之證據，雖不以直接證據為限，間接證據亦包括在內，然
    而無論直接或間接證據，其為訴訟上之證明，須於通常一般
    之人均不致有所懷疑，而得確信為真實之程度者，始得據為
    有罪之認定，倘其證明尚未達於此一程度，而有合理性懷疑
    存在時，即不得遽為被告犯罪之認定（最高法院30年上字第
    816號、第1831號、76年台上字第4986號判例意旨參照），
    故刑事訴訟之被告基於刑事訴訟法第154條所揭證據裁判主
    義之精神，對於不利於己之事證，若已提出合乎生活經驗上
    之質疑，除非另有足可補強起訴事實之積極證據，否則，法
    院即應本於罪疑唯輕之法則，而為有利被告之認定。
三、本件公訴意旨認為被告丙○○及丁○○涉有加重竊盜罪嫌，
    係以被告乙○○、丁○○與丙○○之警偵訊時供述、證人甲○○、戊○○與張正義之警偵訊證詞、贓物認領保管1紙、
    浩峰企業社磅單1紙及照片7幀為主要論據。訊據被告丙○○
    及被告丁○○雖承認曾與被告乙○○駕駛前揭自小貨車同往
    前揭農舍旁空地，搬運前揭白鐵水桶上車，並載送至浩峰資
    源回收場，由乙○○以4,400元之價格，將前揭白鐵水桶賣
    予戊○○等事實，然堅詞否認有何公訴意旨所指之竊盜犯意
    ，被告丁○○辯稱：當天上午，我在家看電視，乙○○開車
    來找我，要我幫忙搬東西，我就同去搬運前揭白鐵水桶，因
    為乙○○做過鐵工，我不知道前揭白鐵水桶不是他的，後來
    我也去到浩峰資源回收場，乙○○將白鐵水桶賣給戊○○，
    但我並未分錢，丙○○也有同去搬運等語；被告丙○○辯稱
    ：當天上午，我做完工作回家途中，乙○○要我幫忙搬東西
    ，我就同去搬運前揭白鐵水桶，丁○○也有去，乙○○做過
    鐵工，常有一些廢棄的鐵料，我不知道前揭白鐵水桶不是他
    的，他問我何處收購價格較高，我就介紹浩峰資源回收場，
    我也有去該回收場，但我並未分錢等語。
四、經查：
  (一)前揭關於被告丙○○、丁○○與乙○○駕車同往搬運前揭白
    鐵水桶，並載送至資源回收場，由戊○○收購等情，雖據被
    告丙○○及丁○○承認在卷，並經證人戊○○（詳後）及被
    告乙○○於審理中以證人身分結證無訛，復有前揭贓物認領
    保管單及磅單各1紙在卷可佐，惟被告丙○○及丁○○於警
    偵訊時及審理中均始終否認存有竊盜犯意，且依情而論，常
    人受邀陪同他人前往搬運物品之原因不一，尚難僅以丙○○
    及丁○○曾為前揭搬運及載送之事實，即認丙○○及丁○○
    知悉前揭白鐵水桶非乙○○所有，出於不法所有意圖而為之
    。又證人張正義之前揭證言雖可證明丙○○與乙○○同往借
    用前揭自小貨車之事，另被害人甲○○之前揭證言、前揭贓
    物認領保管單、前揭資源回收場照片5幀及前揭磅單，亦堪
    證明前揭白鐵水桶確實遭竊並販售等情，惟均無法據而認定
    丙○○及丁○○係出於竊取他人物品之故意而為搬運。再依
    前揭遭竊現場照片2幀顯示（見警卷第26、27頁），前揭白
    鐵水桶係放置在前揭農舍旁空地，並未上鎖，又該空地亦非
    封閉空間，任何人員均得隨意出入，復無證據證明丙○○及
    丁○○在搬運前揭白鐵水桶上車之過程中，須有損壞門扇、
    安全設備或翻越牆垣之不正常行為，故憑此現場照片2幀所
    示情況亦難期丙○○及丁○○同往搬運時，必然知悉該白鐵
    水桶非乙○○所有，而以不法所有意圖為之。
  (二)其次，被告乙○○於審理中以證人身分結證稱：當天我先和
    丁○○向張正義借用前揭自小貨車，借完後回家，後來我在
    去找丁○○的路上碰到丙○○，我說有事請他幫忙，他把機
    車放路邊，我就載丙○○到丁○○的家那邊，丙○○先下車
    ，不知道走到哪邊去，我一個人去找丁○○，說有事請他幫
    忙，然後我叫丁○○上車，後來丙○○再回到車上，我出賣
    白鐵水桶的錢沒有分給他們等語（見本院卷第50-51頁），
    又丙○○於審理中以證人身分結證稱：當天清晨我本是駕駛
    挖土機施做堤防，上午漲潮後，我騎車要回家休息，在快到
    家的半途上，乙○○開車把我攔下來，叫我去幫他搬東西，
    當時車上只有他1人，我把機車停在路邊，坐上乙○○的車
    子，又去載丁○○，我沒有問乙○○為何需要這麼多人幫忙
    搬東西，到了丁○○家時，我在外面等，後來便去搬白鐵水
    桶，之後乙○○問我哪邊有收購，因為我先前做鐵工時，老
    闆曾叫我去前揭該資源回收場賣過幾次廢鐵，我和回收場主
    人有點認識，所以我才帶乙○○去前揭資源回收場，我不知
    道白鐵水桶賣多少錢，乙○○也沒分錢給我，只有請我喝飲
    料，賣完之後，乙○○載我和丁○○離開等語（見本院卷第
    43-45頁）；丁○○於審理中亦以證人身分結證稱：當天上
    午，乙○○先來找我，要我帶他向張正義借車，我不知道他
    為何要借車，借完前揭自小貨車後，乙○○就載我回家，隔
    了半個多小時，乙○○駕駛前揭自小貨車來找我，他說搬不
    動鐵桶，要我去幫忙搬，因為他在做鐵工，所以我沒問白鐵
    水桶是何人所有，他就載我上車，後來路上又載丙○○，我
    們就去搬白鐵水桶，然後丙○○帶路載去前揭資源回收場賣
    ，我不知道賣多少錢，乙○○也沒分錢給我和丙○○，賣完
    之後，乙○○載我和丙○○離開等語（見本院卷第46-52頁
    ），經核大致相符，是認丙○○及丁○○2人前揭關於其等
    係臨時受乙○○拜託，方才同去搬運前揭白鐵水桶，實不知
    悉該白鐵水桶並非乙○○所有，又其等並未分得白鐵水桶之
    賣得金錢等辯詞，應屬可採。
  (三)又次，證人戊○○於審理中結證稱：當時是乙○○拿前揭白
    鐵水桶賣給我，丙○○及丁○○一同前來，丙○○及丁○○
    未和我談價錢的事，都是乙○○和我接洽，其中，丙○○有
    下車走走，但並未注意我與乙○○的買賣過程，我問乙○○
    說水桶是哪裡來的，乙○○說是他的，因為鐵材有公定價錢
    ，所以沒有討價還價，就以4,400元的價錢購買，我把錢交
    給乙○○，乙○○拿了錢之後，他們3人就走了，我沒看到
    他們3人有分錢；又丙○○之前曾拿過廢鐵（即搭鐵厝時切
    割之剩餘鐵皮）到我的資源回收場來賣，我和丙○○不熟，
    但我認得出他，乙○○及丁○○則沒來過等語在卷（見本院
    卷第40-42頁），顯見丙○○及丁○○確未參與前揭白鐵水
    桶之買賣過程，且無證據證明丙○○及丁○○分得賣出前揭
    白鐵水桶所得之金錢。
  (四)另丙○○及丁○○於審理中以證人身分結證陳述時，對於「
    乙○○駕車搭載其2人前往搬運前揭白鐵水桶途中，其2人在
    車上之座位位置」之證言，雖互見不同（見本院卷第49、51
    頁），然參諸乙○○於審理中以證人身分結證所為之證言（
    見本院卷第52頁），應以丙○○係坐在丁○○及乙○○中間
    為是，故丁○○關於此部分之錯誤陳述，恐係時日久遠，記
    憶模糊所致，並非真正，且此等錯誤尚不足以證明丙○○或
    丁○○存有竊盜故意。至於丁○○於案發後，警方初步約詢
    時，雖否認前往搬運前揭白鐵水桶，嗣至製作警訊筆錄時方
    才承認同去搬運之情，有警訊筆錄在卷可憑（見警卷第2、3
    頁），然丁○○於製作警訊筆錄之同時，亦已表示其係因一
    時害怕，故未立即承認，並非知悉或參與乙○○之竊盜犯行
    ，衡諸常情，丁○○此種否認之懼怕逃避心理反應，並非其
    人僅有，且依證據法則而論，本院亦無法憑此曾為否認搬運
    之情，即認丁○○確係知悉或參與乙○○之竊盜犯行。
五、綜上，本件既無證據可證被告丙○○或丁○○有何前揭竊盜
    之事先謀議行為，亦無證據證明其2人事後曾朋分前揭白鐵
    水桶賣得之任何金錢，復依失竊現場之情況，無法認為其2
    人應可知悉前揭白鐵水桶並非乙○○所有，況丁○○及丙○○雖參與搬運前揭白鐵水桶，但不知悉係竊盜，又其2人並
    未接洽該白鐵水桶之買賣過程等情，業見乙○○及戊○○之
    前揭結證證言，是丙○○或丁○○前揭所辯，非無可採，自
    不得僅憑丙○○及丁○○搬運及載送前揭白鐵水桶之行為，
    即認其2人係前揭竊盜之共犯，是因無積極事證足認丙○○
    或丁○○與乙○○間就前揭竊盜犯行有何犯意聯絡，亦即，
    本件證據無法推斷丙○○及丁○○確有前揭竊盜犯行達一般
    人可確信之程度，其等應屬不能證明犯罪，揆諸前揭之說明
    ，自應為丙○○及丁○○無罪之諭知。
據上論斷，應依刑事訴訟法第299條第1項前段、第300條、第301
條第1項前段，刑法第320條第1項、第41條第1項前段，罰金罰鍰
提高標準條例第1條前段、第2條，判決如主文。
本案經檢察官柯文綾到庭執行職務。
中　　華　　民　　國　　94　　年　　8 　　月　　10　　日
                    刑事第二庭審判長法  官  夏 金 郎
                                    法  官  陳 俞 婷
                                    法  官  盧 鳳 田
上列正本證明與原本無異。
如不服本判決，應於判決送達後10日內向本院提出上訴狀（應附
繕本）。告訴人或被害人如對於本判決不服者，應具備理由請求
檢察官上訴，其上訴期間之計算係以檢察官收受判決正本之日期
為準。
中　　華　　民　　國　　94　　年　　8　　月　　12　　日
                                    書記官  楊 國 色
附錄論罪科刑法條：
刑法第320條第1項：
意圖為自己或第三人不法之所有，而竊取他人之動產者，為竊盜
罪，處五年以下有期徒刑、拘役或五百元以下罰金。
